臺灣高等法院刑事裁定
109年度聲再字第550號
再審聲請人
即受判決人  盛忠立



上列聲請人因妨害名譽案件，對於本院109年度上易字第64號，
中華民國109年11月19日第二審確定判決（第一審判決：臺灣臺
北地方法院107年度易字第394號，起訴案號：臺灣臺北地方檢察
署106年度偵字第26770號），聲請再審，本院裁定如下：
    主  文
再審之聲請駁回。 
    理  由
一、聲請意旨詳如附件「刑事聲請再審狀」所載。
二、按不得上訴於第三審法院之案件，除前條規定外，其經第二
    審確定之有罪判決，如就足生影響於判決之重要證據漏未審
    酌者，亦得為受判決人之利益，聲請再審，刑事訴訟法第42
    1條定有明文。然經第二審確定之有罪判決，就足生影響於
    判決之重要證據漏未審酌者，依刑事訴訟法第421條之規定
    ，固得為受判決人之利益聲請再審，惟所謂「漏未審酌」，
    乃指第二審判決前已發現而提出之證據，未予審酌而言，如
    證據業經法院依調查之結果，本於論理法則、經驗法則為取
    捨，據以認定事實後，而被捨棄，且於判決內敘明捨棄之理
    由者，即非漏未審酌（最高法院103年度台抗字第575號裁定
    參照）。另按有罪之判決確定後，因發現新事實或新證據，
    單獨或與先前之證據綜合判斷，足認受有罪判決之人應受無
    罪、免訴、免刑或輕於原判決所認罪名之判決者，為受判決
    人之利益，得聲請再審；所謂新事實或新證據，指判決確定
    前已存在或成立而未及調查斟酌，及判決確定後始存在或成
    立之事實、證據，刑事訴訟法第420條第1項第6款、第3項分
    別定有明文。又所謂發現之新事實、新證據，不以該事證於
    事實審法院判決前已存在為限，縱於判決確定後始存在或成
    立之事實、證據，亦屬之。惟須該事證本身可單獨或結合先
    前已經存在卷內之各項證據資料，予以綜合判斷觀察，認為
    足以動搖原有罪之確定判決，而為受判決人無罪、免訴、免
    刑或輕於原判決所認罪名之判決者，始得聲請再審。倘未具
    備上開要件，即不能據為聲請再審之原因（最高法院104年
    度台抗字第231號刑事裁定意旨參照）。
三、經查：
　㈠原確定判決（本院109年度上易字第64號）係以證人即告訴人
    曾顯洋、證人柯錦興、證人劉金泉、證人孫慕功等人於原審
    審理之證述，以及被告製作之「仁愛大廈事務報告」（下稱
    「事務報告」）、仁愛大廈管理委員會函文（仁愛大廈管理
    室自民國106年7月26日起實施簽到簿制度）、106年7月26日
    至同年9月30日之仁愛大廈管理委員會管理人員簽到簿等證
    據，認定聲請人確於106年9月29日晚間11時6分許，將其所
    製作之「事務報告」約10份，分別投遞至仁愛大廈管理委員
    會各管理委員之信箱中，向不特定多數人指摘告訴人曾顯洋
    有向聲請人丟錢而加以羞辱、刻意將管理室之時鐘調快，並
    在聲請人未遲到前即先打電話告知仁愛大廈總幹事柯錦興，
    以製造其上班遲到之假象等不實事項，足以損害告訴人曾顯
    洋之名譽。是原確定判決既已於判決理由中詳細敘述其所憑
    之證據及取捨、認定之理由，並就聲請人於審理過程中所辯
    ，予以指駁及說明，所為論斷，俱有卷存證據資料可按，並
    無採證或認定事實違背經驗法則或論理法則，亦無不適用法
    則或適用法則不當之違誤。
　㈡本件聲請意旨稱：原確定判決所依據之「事務報告」，係告
    訴人不法竊得，且有遭轉貼後影印複製，因此造成文句無法
    銜接，應進行勘驗，作為有利聲請人之證據；應再次傳喚4
    名證人到庭證明證詞互有矛盾、並有教唆偽證之情；除應勘
    驗法庭錄音，可知錄音與筆錄有不相符或消失之處外，也應
    至仁愛大廈現場勘驗，則可證聲明人所為陳述為真實。惟原
    審法院皆未對於有利於聲請人之證據進行實質調查，且對前
    揭所提之證據均漏予審酌乙節。然查：聲請人前開所指，業
    經原確定判決詳加審酌後，於其理由中詳細敘述所依憑之證
    據取捨及採擇之理由，並就聲請人所辯不可採、所聲請調查
    之證據並無調查必要之原因，詳予說明，如原確定判決理由
    欄壹「證據能力」三部分、理由欄貳「實體部分」二㈧部分
    （詳見原確定判決第3至4頁、第12至14頁），聲請人徒就該
    等已爭執之事項，再為重複之爭執，自非屬刑事訴訟法第42
    1條所稱之「重要證據漏未審酌者」。
　㈢另聲請人於本院110年1月13日訊問時，又稱本件亦有刑事訴
    訟法第420條第1項第6款之再審事由（見本院卷第119頁）。
    惟聲請意旨僅就相同事項反覆爭執，已詳如前述，並非判決
    確定前已存在或成立而未及調查斟酌，或是判決確定後始存
    在或成立之事實、證據。而聲請人於當日訊問之時，亦無提
    出有何發現新事實或是新證據之情事，僅為與聲請意旨重複
    一致之主張，顯與刑事訴訟法第420條第1項第6款之要件不
    相符合。
　㈣綜上所述，聲請意旨所執理由，要屬對原確定判決重為爭執
    已詳盡說明審酌之內容，既非原確定判決漏未審酌者，亦無
    判決確定後始存在或成立之新事實、新證據，均與刑事訴訟
    法第421條所規定之「重要證據漏未審酌」，或是刑事訴訟
    法第420條第1項第6款之「新事實、新證據」等要件不合，
    難認有再審理由，依法應予駁回。
據上論斷，依刑事訴訟法第434條第2項，裁定如主文。
中　　華　　民　　國　　110 　年　　2 　　月　　4 　　日
              　  刑事第二十三庭審判長法　官  許永煌
　　　　　　　　　　　　　　　　　    法　官  吳定亞
　　　　　　　　　　　　　　　　　    法　官  黃美文
以上正本證明與原本無異。
不得抗告。
                                　    書記官  彭威翔
中　　華　　民　　國　　110 　年　　2 　　月　　5 　　日